臺灣士林地方法院刑事判決
110年度金訴字第72號
                                     110年度金訴字第89號
公  訴  人  臺灣士林地方檢察署檢察官
被      告  庚○○（原名陳柏亨）  




上列被告因詐欺等案件，經檢察官提起公訴（109年度偵字第127
25號、109年度偵字第20799號），及追加起訴（110年度偵字第4
231號），本院判決如下：
    主  文
庚○○犯如附表三編號一至四「罪名及宣告刑」欄所示之罪，各
處如附表三編號一至四「罪名及宣告刑」欄所示之刑，應執行有
期徒刑壹年陸月。 
    事  實
一、庚○○（原名陳柏亨）依其智識程度及社會生活經驗，可知悉
    金融帳戶為個人信用、財產之重要表徵，而國內社會上層出
    不窮之詐欺犯罪者為掩飾不法行徑，避免執法人員之追究及
    處罰，經常利用他人之金融帳戶掩人耳目，已預見將自己的
    金融帳戶提供予不詳之人使用，且為他人提領、轉出進入金
    融帳戶內之款項，常與詐欺等財產犯罪密切相關，極有可能
    遭詐欺犯罪者利用作為人頭帳戶，便利詐欺犯罪者用以向他
    人詐騙款項，使不知情之被害民眾將受騙款項匯入各該帳戶
    內，再趁被害民眾匯款後、察覺遭騙而報警前之空檔期間，
    由提供帳戶之人提領款項後轉交該詐欺犯罪者，或依詐欺集
    團上游指示將款項轉出至指定帳戶，以確保詐欺犯罪所得，
    且受詐騙人匯入款項遭提領後，即產生遮斷資金流動軌跡之
    效果，一旦基於共同犯罪之意思，允為提供帳戶、著手前揭
    提領、轉出詐欺贓款之任務，即屬參與詐欺、洗錢犯罪之實
    行，同時其亦可能因此即參與含其在內所組成3人以上、以
    詐術為手段、具持續性或牟利性之有結構性詐欺集團組織，
    竟仍基於縱使參與犯罪組織亦不違背其本意之不確定故意，
    且基於縱使發生他人因受騙致財產受損、隱匿詐欺犯罪所得
    本質、去向之結果，亦不違背其本意之詐欺取財及洗錢之不
    確定故意，於民國109年5月4日前之某時，加入以實施詐術
    為手段，具有持續性及牟利性之有結構性詐欺集團犯罪組織
    （下稱本案詐欺集團），擔任提供金融帳戶予本案詐欺集團
    以便利詐欺被害人匯（存）入款項，並提領、轉出帳戶內詐
    欺款項予本案詐欺集團上游之車手，而與該詐欺集團不詳成
    員（無證據證明為未成年人）共同基於3人以上共同詐欺取
    財及掩飾、隱匿特定犯罪所得本質、去向之犯意聯絡，提供
    其申設之中國信託商業銀行股份有限公司（下稱中國信託銀
    行）帳號000000000000號帳戶（下稱庚○○中國信託帳戶）、
    街口電子支付股份有限公司（下稱街口支付公司）帳號0000
    00000號帳戶（下稱庚○○街口支付帳戶）及其當時女友己○○
    之街口支付公司帳號000000000號帳戶（下稱己○○街口支付
    帳戶）作為收受、轉匯款項之用（公訴及追加起訴意旨漏載
    庚○○、己○○街口支付帳戶，應予補充更正），並先由本案詐
    欺集團不詳成年成員於附表一所示詐騙時間，各以附表一所
    示之詐欺方式，致戊○○、丁○○、乙○○、辛○○陷於錯誤，各將
    附表一所示款項匯（存）入庚○○中國信託帳戶內。庚○○則依
    本案詐欺集團真實姓名、年籍不詳之上游成員指示，將中國
    信託帳戶內上開被害人匯（存）入款項，以如附表二所示方
    式，將詐欺款項交付本案詐欺集團上游，以此方式製造金流
    斷點，致無法追查上揭犯罪所得去向，以此隱匿詐欺犯罪所
    得本質及去向。
二、案經戊○○、丁○○、乙○○訴由臺北市政府警察局南港分局、辛○○訴由高雄市政府警察局小港分局報告臺灣士林地方檢察署
    檢察官偵查起訴暨追加起訴。　
    理  由
壹、程序方面：
一、按被告以外之人於偵查中未經具結所為之陳述，因欠缺「具
    結」，難認檢察官已恪遵法律程序規範，而與刑事訴訟法第
    159條之1第2項之規定有間。細繹之，被告以外之人於偵查
    中，經檢察官非以證人身分傳喚，於取證時，除在法律上有
    不得令其具結之情形者外，亦應依人證之程序命其具結，方
    得作為證據；惟是類被害人、共同被告、共同正犯等被告以
    外之人，在偵查中未經具結之陳述，依通常情形，其信用性
    仍遠高於在警詢等所為之陳述，衡諸其等於警詢等所為之陳
    述，均無須具結，卻於具有「特信性」、「必要性」時，即
    得為證據，則若謂該偵查中未經具結之陳述，一概無證據能
    力，無異反而不如警詢等之陳述，顯然失衡。因此，被告以
    外之人於偵查中未經具結所為之陳述，如與警詢等陳述同具
    有「特信性」、「必要性」時，依「舉輕以明重」原則，本
    於刑事訴訟法第159條之2、第159條之3之同一法理，例外認
    為有證據能力，以彌補法律規定之不足，俾應實務需要，方
    符立法本旨。查證人丙○○於偵查時以被告身分所為陳述（見
    臺灣士林地方檢察署109年度偵緝字第1389號卷【下稱偵138
    9卷】第28頁至第29頁、第36頁至第39頁），未經具結，被
    告庚○○亦於準備程序爭執證人丙○○證述之證據能力（見本院
    110年度金訴字第72號卷【下稱本院卷】第75頁），復亦無
    傳聞例外之規定可資適用，故證人丙○○於偵訊時以被告身分
    所為供述，應無證據能力。
二、被告以外之人於審判外之言詞或書面陳述，除法律有規定者
    外，不得作為證據，刑事訴訟法第159條第1項固有明文；惟
    被告以外之人於審判外之陳述，雖不符同法第159條之1至第
    159條之4規定，而經當事人於審判程序同意作為證據，法院
    審酌該言詞陳述或書面陳述作成時之情況，認為適當者，亦
    得為證據，同法第159條之5第1項亦定有明文。本判決所引
    用其他證人之證述，檢察官、被告均同意有證據能力（見本
    院卷第73頁至第75頁），審酌上開被告以外之人審判外陳述
    作成時之情況，並無不能自由陳述之情形，亦未見有何違法
    取證或其他瑕疵，且與待證事實具有關聯性，認為以之作為
    證據應屬適當，均有證據能力。至於非供述證據部分，並非
    實施刑事訴訟程序之公務員違背法定程序所取得之證據，亦
    無顯有不可信之情況或不得作為證據之情形，自均有證據能
    力。
貳、實體方面：
一、訊據被告固坦承上開中國信託帳戶、街口支付帳戶為其所申
    辦，己○○街口支付帳戶為其向己○○所借取使用，且於附表二
    各編號所示時間、地點，以附表二各編號所示方式，將款項
    提領、匯出交予他人等節，但矢口否認有何參與犯罪組織、
    三人以上共同詐欺、洗錢等犯行，辯稱：我認識1位朋友叫
    丙○○，跟他有生意上往來，丙○○有天要我幫她提領1筆債款
    ，提領好後交給他，我感覺他沒有做什麼不正當的事，就於
    109年5月4日依照丙○○指示，由丙○○的1名朋友陪著，去中國
    信託銀行臨櫃提款，當我提完第1次時，丙○○的朋友說還有
    款項沒有提完，要我提第2次，我那時候感覺不太對，提領
    第2次時，發現有很多人匯款到我中國信託帳戶內，我就不
    願意繼續提領，丙○○的朋友就威脅我一定要提領第3筆，我
    就跟丙○○的朋友起了口角，後來丙○○的朋友把我帶到五股1
    間中古輪胎行旁邊的全家超商旁，馬上衝出來3個人，把我
    圍住，要我提領款項，逼我交出中國信託帳戶之帳號、密碼
    及金融卡，不然要我斷手斷腳、家人出事，我因為害怕，才
    配合他們把錢繼續提領，當天回到家後，我有掛失我的金融
    卡，但沒有報案，但因為認為中國信託帳戶內的錢終究是丙○○的，所以後續我就把中國信託帳戶內的錢，透過我及當時
    女友己○○的街口支付帳戶領出，交給丙○○云云。經查：
　㈠附表一編號1至4所示告訴人戊○○、丁○○、乙○○、辛○○，分別
    於附表一所示之時間，遭真實姓名、年籍不詳之本案詐欺集
    團成年成員，以附表一所示之詐術詐騙後，於附表一所示之
    時間，將附表一所示之款項，分別匯入被告中國信託帳戶內
    等節，業據證人即告訴人戊○○、丁○○、乙○○、辛○○於偵訊時
    證述明確（見臺灣士林地方檢察署109年度偵字第20799號卷
    【下稱偵20799卷】第23頁至第27頁、109年度偵字第12725
    號卷【下稱偵12725卷】第20頁至第23頁、第24頁至第25頁
    、110年度偵字第4231號卷【下稱偵4231卷】第15頁至第23
    頁），並有告訴人戊○○所提出與本案詐欺集團不詳成年成員
    間LINE通訊軟體對話紀錄（見偵20799卷第94頁至第105頁）
    、告訴人丁○○提出與本案詐欺集團不詳成年成員間LINE通訊
    軟體對話紀錄擷圖、網路銀行匯款畫面擷圖（見偵12725卷
    第42頁至第47頁）、告訴人乙○○提出之存摺封面及內頁交易
    明細影本、與本案詐欺集團不詳成年成員間LINE通訊軟體對
    話紀錄擷圖、網路銀行匯款畫面擷圖（見偵12725卷第31頁
    至第32頁、第33頁至第41頁）、告訴人辛○○提出之使用「好
    運來」APP擷圖畫面、網路銀行匯款畫面擷圖（見偵4231卷
    第53頁至第63頁），另有被告中國信託帳戶個人資料、109
    年5月1日至同年5月21日交易明細（見偵12725卷第49頁、第
    50頁至第52頁）可資佐證，是前揭事實，首堪認定。
　㈡被告於附表二所示時間、地點，自其中國信託帳戶內，以附
    表二各編號所示方式，提領、轉出含附表一各所示各告訴人
    匯（存）入款項在內之如附表二所示之款項，並再上繳予不
    詳之人等節，亦據被告所不爭執（見本院卷第72頁），且有
    被告中國信託帳戶109年5月1日至同年5月21日交易明細（見
    偵12725卷第50頁至第52頁）、中國信託銀行110年5月11日
    中信銀字第110224839122021號函暨所附被告中國信託帳戶1
    10年5月4日至同年月5日之提款地點、方式一覽表（見本院
    卷第135頁至第141頁）、街口支付公司110年4月28日街口調
    字第11004025號函所附被告街口支付帳戶109年間交易明細
    （見本院卷第121頁至第130頁）、110年7月19日街口調字第
    11007011號函所附己○○街口支付帳戶開戶註冊資料（見本院
    卷第199頁至第200頁）、110年9月27日街口調字第11009026
    號函所附己○○街口支付帳戶109年間交易明細（見本院卷第2
    95頁至第303頁）附卷可證，此部分事實，亦應堪認定。
　㈢被告有三人以上共同詐欺取財、參與犯罪組織及洗錢之不確
    定故意：
  1.按行為人對於構成犯罪之事實，明知並有意使其發生者，為
    故意。行為人對於構成犯罪之事實，預見其發生而其發生並
    不違背其本意者，以故意論，刑法第13條定有明文。是故意
    之成立，不以對於構成犯罪之事實，明知並有意使其發生為
    必要，僅需對於構成犯罪之事實、結果，預見其發生，而其
    發生並不違背其本意即為已足。亦即倘行為人認識或預見其
    行為會導致某構成要件實現（結果發生），縱其並非積極欲
    求該構成要件實現（結果發生），惟為達到某種目的而仍容
    任該結果發生，亦屬法律意義上之容任或接受結果發生之「
    間接故意」，此即前揭法條所稱之「以故意論」。而共同正
    犯之意思聯絡，不以彼此間犯罪故意之態樣相同為必要，蓋
    刑法第13條第1 項雖屬確定故意（直接故意），同條第2 項
    則屬不確定故意（間接故意），惟不論「明知」或「預見」
    ，僅係認識程度之差別，不確定故意於構成犯罪事實之認識
    無缺，與確定故意並無不同，進而基此認識「使其發生」或
    「容認其發生（不違背其本意）」。而金融機構帳戶事關個
    人財產權益之保障，帳戶資料具專屬性及私密性，多僅本人
    始能使用，縱偶有特殊情況須將存摺、金融卡、提款密碼或
    網路銀行密碼等資料交付他人者，亦必與該收受者具相當之
    信賴關係，並會謹慎瞭解查證其用途，無任意交付予他人使
    用之理，且我國金融機構眾多，各金融機構除廣設分行外，
    復在便利商店、商場、公私立機關設置自動櫃員機，一般人
    均可自行向金融機構申設帳戶使用，提領款項亦極為便利，
    倘若款項來源正當，根本無必要將款項匯入他人帳戶後，再
    委請該人代為提領後轉交予己。是若遇刻意將款項匯入他人
    帳戶，再委由他人代為提領款項，就該帳戶內款項可能係詐
    欺犯罪所得等不法來源，應當有合理之預見。再者，詐欺犯
    罪者利用車手提領人頭金融機構帳戶款項，業經報章媒體多
    所披露，並屢經政府及新聞為反詐騙之宣導，一般具有通常
    智識之人，應均可知委由他人以臨櫃或至自動付款設備方式
    提領金融機構帳戶款項者，多係藉此取得不法犯罪所得。本
    案被告於案發時已成年，自承智識程度為高中肄業，從事中
    古車買賣之工作經驗（見本院卷第323頁），並非毫無社會
    、工作經驗之人，其對於詐騙犯罪者利用人頭帳戶之犯罪型
    態，及應避免自身金融帳戶供作詐財工具之常識，應有所體
    認，尚難任意諉為不知。
　2.再觀上述被告中國信託帳戶、街口支付帳戶、己○○街口支付
    帳戶明細所示，除附表二編號1至6所示款項，是集中於110
    年5月4日之中午至下午時間由被告接續提領外，其餘帳戶內
    款項則是至109年5月5日凌晨，甚或109年5月8日凌晨，始遭
    被告陸續轉出。若本案詐欺集團未告知被告帳戶內款項之來
    源、而是以不法、詐欺等方式自被告處取得帳戶，或是脅迫
    、誘騙被告提領帳戶內款項，則為避免被告事後報警處理或
    因發覺遭詐騙而未依指示提款、匯款，勢必會將帳戶內款項
    集中於短時間內全數提領完畢，以確保可順利取得犯罪所得
    ，應無將款項存放於被告帳戶內數日之久之可能性。被告於
    本院審理時亦自承：我在提領第二筆款項時已經懷疑對方是
    在搞詐騙，用我的戶頭洗錢等語（見本院卷第263頁），可
    見被告應已預見其上述帳戶內款項之來源為不法詐欺所得，
    卻仍將其帳戶借予本案詐欺集團，並依指示擔任取款、匯款
    之車手，足認被告主觀上有共同參與詐欺取財、洗錢之不確
    定故意，至為灼然。
  3.被告雖辯稱是借帳戶給丙○○收取、提領賭債，不知中國信託
    帳戶內匯入款項為詐欺贓款，有懷疑時已遭對方脅迫、恐嚇
    提領云云。然查：
  ⑴被告於109年7月31日偵訊、109年8月12日警詢時供稱：我朋
    友丙○○跟我說有1筆借款需要帳戶匯入，就來跟我借帳戶，
    我答應幫忙提領後，109年5月4日早上我就跟丙○○的朋友一
    起去提領，提領後交給丙○○朋友，之後丙○○朋友說有第2筆
    ，我就質疑不是只有1筆，丙○○朋友就作勢要打我，我才去
    領第2筆，第3筆也是丙○○朋友強勢要我提領，之後我就跟丙○○朋友起口角，後來丙○○朋友把我帶到五股的1家全家便利
    商店，找了3個人一起把我圍起來，罵我三字經，逼迫我將
    金融卡、網路銀行密碼交出，我怕我及我家人安全受威脅，
    所以交出這些東西，但沒有報案，只有掛失云云（見偵1272
    5卷第148頁至第150頁、偵20799卷第6頁至第9頁）；然於本
    院準備程序則稱：丙○○的朋友及另外4人要我把將金融卡、
    網路銀行密碼交出，是我後面又在自動櫃員機提領完3筆才
    交給對方，後來因為中國信託帳戶內還是有丙○○的錢，但我
    已經掛失金融卡，所以把中國信託帳戶內款項轉到街口提出
    來給丙○○云云（見本院卷第71頁至第72頁）；於本院審理時
    則稱：丙○○當時說有筆博奕的錢要進來，丙○○以前幫過我，
    我才借他中國信託帳戶，之後跟丙○○朋友臨櫃提領3次後，
    又在自動櫃員機提3次，款項都給丙○○朋友，後來我回家後
    ，因為帳戶內還有錢，我覺得這是丙○○的，所以就把帳戶內
    款項轉到己○○銀行帳戶或我的街口支付帳戶，再從我的街口
    支付帳戶轉到己○○街口支付帳戶後提領出來云云（見本院卷
    第261頁至第268頁），其前後所稱丙○○借用帳戶之原因已有
    「借款」、「博奕」兩種版本，所稱丙○○友人脅迫其提領、
    交出金融卡、密碼之時間亦自「臨櫃提領完3筆款項後」改
    變為「臨櫃提領完3筆款項，再自自動櫃員機提領3筆款項後
    」，更是於本院審理時，始供稱尚有自中國信託帳戶內將匯
    入款項轉出至其他帳戶之事實，其陳述內容前後反覆不一，
    已難採信。
  ⑵證人丙○○於本院審理時亦證述：我從沒有叫被告提供過帳戶
    給我轉帳使用，也沒有找人與被告一起提領款項，更沒有威
    脅被告要他交出帳戶金融卡等物品等語（見本院卷第214頁
    至第221頁），與被告上開所辯全然不符。且經本院勘驗被
    告於110年5月5日凌晨2時6分許向中國信託銀行客服掛失電
    話錄音光碟結果，被告仍向客服人員稱：「喂？那個我的卡
    片不見了」、「那我想請問，因為我裡面是有錢的，那如果
    我要提領的話怎麼辦」、「因為我剛剛啊我的卡片不見我蠻
    慌張的，然後我有跟我女朋友說我卡片不見，我用網銀我先
    轉了一筆，因為我裡面大概有20幾萬，我先轉了10萬給我女
    朋友」等語，而與其所稱金融卡係遭脅迫而交出有異，更向
    客服人員謊稱其轉帳予己○○之原因為「遺失卡片而一時慌張
    」，故被告上揭辯稱是否可採，顯已有疑。
　⑶況依上述被告中國信託銀行交易明細所示，告訴人丁○○於附
    表一編號2所示之109年5月4日晚間8時32分所匯入1萬9,800
    元至被告中國信託帳戶，並未遭立即領出，而仍是由被告陸
    續於109年5月5日凌晨3時49分後，以附表二編號8至14所示
    方式轉出。然若被告確實於109年5月4日下午4時54分許，提
    領完附表二編號6所示款項後，即已拒絕繼續提領中國信託
    帳戶內款項，僅是因遭脅迫而交出金融卡片密碼並離開，則
    本案詐欺集團人員縱繼續使用被告中國信託帳戶作為取得詐
    騙所得及洗錢之工具，亦理應即時提領、匯出該筆款項，而
    非任由該款項繼續存於被告中國信託帳戶內，徒增已脫離其
    等實力支配之被告報警、掛失金融卡或將中國信託帳戶內款
    項以網路銀行、街口支付等毋須金融卡之方式轉出，導致詐
    騙計畫功虧一簣，甚且牽連集團其他成員之風險。是被告應
    確是基於自身意願，提供其中國信託帳戶予本案詐欺集團作
    為取得詐欺所得及洗錢之工具，並進而為本案詐欺集團提領
    、轉匯款項，其辯稱是遭脅迫云云，難認可採。
　⑷至被告於本院審理時固聲請傳喚證人己○○及調閱其於附表二
    編號1至6所示時、地提領款項之監視錄影畫面。然證人己○○
    部分，其戶籍地址現設籍於新北○○○○○○○○，有送達證書、個
    人戶籍資料查詢結果表（見本院卷第293頁及後附證物袋）
    附卷可參，且被告亦稱無法提供證人己○○之地址供本院合法
    傳喚（見本院卷第313頁）。而被告提領款項之監視錄影畫
    面因已過保存期限，無從提供本院調查乙情，有中國信託銀
    行110年7月9日中信銀字第110224839160119號函附卷可參（
    見本院卷第203頁）是上開證據均屬不能調查，併予敘明。
  4.按共同正犯之意思聯絡，原不以數人間直接發生者為限，即
    有間接之聯絡者，亦包括在內。如甲分別邀約乙、丙犯罪，
    雖乙、丙間彼此並無直接之聯絡，亦無礙於其為共同正犯之
    成立。又按共同正犯之意思聯絡，不限於事前有所協議，其
    於行為當時，基於相互之認識，以共同犯罪之意思參與者，
    亦無礙於共同正犯之成立，且其表示之方法，不以明示通謀
    為必要，即相互間有默示之合致，亦無不可；另按共同正犯
    之成立，有以共同犯意而共同實行犯罪構成要件之行為者，
    有以自己犯罪之意思，參與犯罪構成要件以外之行為者，亦
    有雖以幫助他人犯罪之意思而參與犯罪構成要件之行為者，
    有以自己犯罪之意思，事前同謀推由一部分實行犯罪之行為
    者。又共同正犯，係共同實行犯罪行為之人，在共同意思範
    圍內，各自分擔犯罪行為之一部，相互利用他人之行為，以
    達其犯罪之目的，其成立不以全體均參與實行犯罪構成要件
    之行為為要件，其行為分擔，亦不以每一階段皆有參與為必
    要，倘具有相互利用其行為之合同意思所為，仍應負共同正
    犯之責。經查，以現今詐欺集團運作模式，皆由多人縝密分
    工，除負責對被害人詐騙者外，尚須有「車手」提領款項、
    「收水」收取款項，彼此配合分工才能完成犯罪。查附表一
    所示告訴人，均係先由本案詐欺集團成年成員施詐術致其等
    陷於錯誤，復由被告依本案詐欺集團上游成員指示，由本案
    詐欺集團不詳成年成員陪同，持金融卡提領告訴人匯入款項
    並交予該陪同成員，或將款項轉匯入被告街口支付帳戶、己○○街口支付帳戶後提領轉交本案詐欺集團不詳成年成員之方
    式，促使該集團成員得以順利完成詐欺取財行為，並隱匿該
    詐欺犯罪所得之去向、所在，足徵被告係基於自己犯罪之意
    思參與該集團之分工，分擔犯罪行為之一部，並利用他人之
    行為，以達詐欺犯罪之目的，雖與集團不詳成員間未必直接
    聯絡，惟其既分擔整體犯罪過程，依上開說明，自應就本案
    詐欺集團所為，與其他詐欺集團成員共同負責。再者，本案
    詐欺上開告訴人、被害人之犯行，除被告及陪同被告領款之
    本案詐欺集團不詳成年成員外，至少尚有撥打電話予告訴人
    之詐欺集團成年成員、指示被告領款之本案詐欺集團不詳成
    年成員參與其中，客觀上人數已達3人以上，而與被告接觸
    者，尚有指示被告提領款項、陪同被告提款之人，可知被告
    主觀上與其共犯本件詐欺取財犯行之人已達三人以上乙節確
    有所認知，確有三人以上共同詐欺取財之不確定故意，至為
    明瞭。
  5.組織犯罪防制條例所稱之犯罪組織，係指3 人以上，以實施
    強暴、脅迫、詐欺、恐嚇為手段或最重本刑逾5 年有期徒刑
    之罪，所組成具有持續性或牟利性之有結構性組織；而所稱
    有結構性組織，係指非為立即實施犯罪而隨意組成，不以具
    有名稱、規約、儀式、固定處所、成員持續參與或分工明確
    為必要，同條例第2 條第1 項、第2 項分別定有明文。本案
    詐欺集團係由機房人員詐騙附表所示告訴人匯款至被告中國
    信託帳戶後，由被告提領、轉匯款項，再透過被告輾轉上繳
    予本案詐欺集團上游成員，顯非隨意組成之團體，而係透過
    縝密之計畫與分工，成員彼此相互配合，由至少3人以上之
    多數人所組成，持續以實施詐欺為手段而牟利之具有完善結
    構之組織，其核屬3人以上，以實施詐術為手段，所組成具
    牟利性及持續性之有結構性犯罪組織，合於組織犯罪防制條
    例第2條第1項所稱之犯罪組織無誤。且如前述，被告主觀上
    已預見本案詐欺集團其餘成年成員極有可能是從事詐欺取財
    等犯行，其對於其以上揭方式所參與者，亦可能係屬3人以
    上，以實行詐術為手段，具牟利性或持續性之有結構性組織
    ，顯非為立即實施犯罪而隨意組成之團體，自當有所預見，
    猶容任為之而參與，足見其確有參與犯罪組織之不確定故意
    無疑。
  ㈣綜上所述，本件事證已臻明確，被告空言辯稱上情，洵屬卸
    責之詞，要無可採，其犯行堪以認定，應予依法論科。　
二、論罪科刑：
  ㈠審酌現今詐欺集團之成員皆係為欺罔他人，騙取財物，方參
    與以詐術為目的之犯罪組織。倘若行為人於參與詐欺犯罪組
    織之行為繼續中，先後多次為加重詐欺之行為，因參與犯罪
    組織罪為繼續犯，犯罪一直繼續進行，直至犯罪組織解散，
    或其脫離犯罪組織時，其犯行始行終結。故該參與犯罪組織
    與其後之多次加重詐欺之行為皆有所重合，然因行為人僅為
    一參與犯罪組織行為，侵害一社會法益，屬單純一罪，應僅
    就「該案中」與參與犯罪組織罪時間較為密切之首次加重詐
    欺犯行，論以參與犯罪組織罪及加重詐欺罪之想像競合犯，
    而其他之加重詐欺犯行，祗需單獨論罪科刑即可，無需再另
    論以參與犯罪組織罪，以避免重複評價。是如行為人於參與
    同一詐欺集團之多次加重詐欺行為，因部分犯行發覺在後或
    偵查階段之先後不同，肇致起訴後分由不同之法官審理，為
    裨益法院審理範圍明確、便於事實認定，即應以數案中「最
    先繫屬於法院之案件」為準，以「該案中」之「首次」加重
    詐欺犯行與參與犯罪組織罪論以想像競合。縱該首次犯行非
    屬事實上之首次，亦因參與犯罪組織之繼續行為，已為該案
    中之首次犯行所包攝，該參與犯罪組織行為之評價已獲滿足
    ，自不再重複於他次詐欺犯行中再次論罪，俾免於過度評價
    及悖於一事不再理原則。至於「另案」起訴之他次加重詐欺
    犯行，縱屬事實上之首次犯行，仍需單獨論以加重詐欺罪，
    以彰顯刑法對不同被害人財產保護之完整性，避免評價不足
    （最高法院109 年度台上字第3945號判決參照）。查被告加
    入之本案詐欺集團後所實施之加重詐欺取財犯行，本案為最
    先即110年2月1日繫屬於法院之案件，有臺灣高等法院被告
    前案紀錄表附卷可參（見本院卷第305頁），依上說明，被
    告於本案之首次加重詐欺犯行即附表編一號1所示案件，即
    應併論參與犯罪組織罪。
　㈡是核被告就附表一編號1所為，係犯刑法第339條之4第1項第2
    款之三人以上共同詐欺取財罪、洗錢防制法第14條第1項之
    洗錢罪及組織犯罪防制條例第3條第1項後段之參與犯罪組織
    罪；就附表一編號2至4所為，係犯刑法第339條之4第1項第2
     款之三人以上共同詐欺取財罪、洗錢防制法第14條第1項之
    洗錢罪。被告與本案詐欺集團成員就本案加重詐欺、洗錢等
    犯行，具有犯意聯絡及行為分擔，均應論以共同正犯。至告
    訴人戊○○雖係遭本案詐欺集團成年成員利用於LINE群組內散
    佈詐欺訊息之路方式詐欺，但卷內並無積極事證證明被告就
    本案詐欺集團之具體詐欺手法亦有知悉，參以現今詐欺集團
    詐欺手法甚多，舉凡冒用公務員名義、網路、電話詐欺等等
    ，非僅有本案以網際網路散佈詐騙訊息為詐欺手段，則被告
    是否知悉本案詐欺集團成員係以網際網路方式為本案詐欺犯
    行，顯有疑義，自難認其亦該當於刑法第339條4第1 項第3 
    款之加重要件，附此敘明。
　㈢被告就附表一編號1所犯參與犯罪組織、三人以上共同犯詐欺
    取財、洗錢等罪，及附表一編號2至4所犯三人以上共同犯詐
    欺取財及洗錢等罪行，既在同一犯罪決意及計畫下所為行為
    ，雖然時、地，在自然意義上並非完全一致，然仍有部分合
    致，且犯罪目的單一，依一般社會通念，認應評價為一行為
    方符合刑罰公平原則，即屬一行為觸犯數罪名之想像競合犯
    ，均應依刑法第55條前段之規定，各從一重之三人以上共同
    犯詐欺取財罪處斷。至起訴書雖未論及被告參與犯罪組織之
    犯行，然此部分與已起訴部分，有想像競合之裁判上一罪關
    係，復經本院審理時當庭踐行犯罪嫌疑、所犯罪名及法條之
    告知（見本院卷第250頁），供被告充分行使防禦權，是本
    院自當併予審究，一併敘明。
  ㈣詐欺罪係侵害個人財產法益之犯罪，其罪數之計算，以被害
    人數、被害次數之多寡，決定其犯罪之罪數。洗錢防制法透
    過防制洗錢行為，促進金流透明，得以查緝財產犯罪被害人
    遭騙金錢之流向，而兼及個人財產法益之保護，從而，洗錢
    防制法第14條第1項洗錢罪之罪數計算，亦應以被害人人數
    為斷。是被告就附表一編號1至4所示之不同告訴人之4次三
    人以上共同詐欺取財罪犯行，犯意各別、行為互殊，應予分
    論併罰。
　㈤爰以行為人責任為基礎，審酌被告正值青壯，應知現今社會
    詐欺集團橫行，其詐欺行為往往對於告訴人之財產及社會秩
    序產生重大侵害，竟為貪圖小利，擔任為詐騙集團提領、轉
    匯款項之工作，而參與詐欺、洗錢犯罪構成要件行為，法治
    觀念顯有不足，所為殊值非難，並審酌被告犯後雖未坦承犯
    行，但已與到庭之告訴人丁○○和解，並已給付各期款項之犯
    後態度，有本院和解筆錄、公務電話紀錄附卷可參（見本院
    卷第85頁第87頁），併考量被告於本案犯行分工參與程度上
    ，僅是提領、轉匯款項予集團上游，無具體事證顯示其係本
    案詐欺集團之主謀或主要獲利者，亦非直接向上開告訴人施
    行詐術之人，尚非處於本案詐欺集團核心地位，暨考量被告
    之犯罪動機、手段、情節、告訴人遭詐欺之金額、暨被告自
    陳之智識程度、家庭生活與經濟狀況（見本院卷第323頁）
    等一切情狀，依序量處如主文所示之刑。
  ㈥數罪併罰之定應執行之刑係一種特別的量刑過程，相較於刑
    法第57條所定科刑時應審酌之事項係對一般犯罪行為之裁量
    ，定應執行刑之宣告，乃對犯罪行為人本身及所犯各罪之總
    檢視，除應考量行為人所犯數罪反應出之人格特性，並應權
    衡審酌行為人犯行之反社會性、刑罰適應性與整體刑法目的
    及相關刑事政策，在量刑權之法律拘束性原則下，除依刑法
    第51條所定方法為量刑自由裁量權之外部界限外，並應受法
    秩序理念規範之比例原則、平等原則、責罰相當原則、重複
    評價禁止原則等自由裁量權之內部抽象價值要求界限之支配
    ，使以輕重得宜，罰當其責，俾符合法律授與裁量權之目的
    ，兼顧刑罰衡平原則。爰秉此原則，就被告所犯4罪為整體
    評價，就宣告之有期徒刑，綜衡卷存事證審酌被告所犯數罪
    類型、次數、侵害法益之性質、非難重複程度等情形，定應
    執行刑如主文所示。
  ㈦行為人以一行為觸犯組織犯罪防制條例第3條第1項後段之參
    與犯罪組織罪及刑法第339條之4第1項第2款之加重詐欺取財
    罪，於從一重之加重詐欺取財罪處斷而為科刑時，因所犯輕
    罪（參與犯罪組織罪）之刑罰以外之法律效果，即組織犯罪
    防制條例第3條第3項強制工作之規定，並未被重罪所吸收，
    仍應一併適用。惟該條項規定「應於刑之執行前，令入勞動
    場所，強制工作，其期間為3年」，而未依個案情節，區分
    行為人是否具有反社會的危險性及受教化矯治的必要性，一
    律宣付刑前強制工作3年。衡諸該條例所規定之強制工作，
    性質上原係對於有犯罪習慣，或因遊蕩、懶惰成習而犯罪者
    ，所為之處置，本於法律合憲性解釋原則，依司法院釋字第
    471號關於行為人有無預防矯治其社會危險性之必要，及比
    例原則等與解釋意旨不相衝突之解釋方法，為目的性限縮，
    對犯該條例第3條第1項之參與犯罪組織罪者，視其行為之嚴
    重性、表現之危險性、對於未來行為之期待性，以及所採措
    施與預防矯治目的所需程度，於有預防矯治其社會危險性之
    必要，且符合比例原則之範圍內，由法院依該條例第3 條第
    3項規定，一併宣告刑前強制工作（最高法院108年度台上大
    字第2306號裁定參照）。查本案被告於參與本案詐欺集團前
    ，並無任何詐欺前案紀錄，有前揭臺灣高等法院被告前案紀
    錄表1份附卷可參，難認其有何犯罪習慣，且被告現從事中
    古車買賣工作，此經被告陳明在卷（見本院卷第323頁），
    亦難認其有何遊蕩或懶惰成習而犯罪之情，又其僅係詐欺集
    團之下游成員，負責提領、轉匯詐騙款項之工作，非居於犯
    罪組織之主導地位，堪信對其施以一般預防之刑罰即足達到
    制裁及教化之目的，縱再予其機構性保安處分，仍無益於其
    之再社會化，其經量處如主文欄所示之刑，已足以完全評價
    及處罰其應負之罪責，倘再予以宣告強制工作，實有悖於比
    例原則，爰裁量不依組織犯罪防制條例第3條第3項規定宣告
    強制工作。
三、沒收部分：
  ㈠按共同犯罪行為人之組織分工及不法所得，未必相同，特別
    是集團性或重大經濟、貪污犯罪，彼此間犯罪所得分配懸殊
    ，其分配較少甚或未受分配之人，如仍應就全部犯罪所得負
    連帶沒收之責，超過其個人所得之剝奪，無異代替其他犯罪
    參與者承擔刑罰，顯失公平。故共同犯罪，其所得之沒收，
    應就各人分得之數為之。查本案告訴人所遭詐騙之款項，並
    無證據證明被告有分得任何酬勞，揆諸前開說明，自無庸於
    本案為沒收之宣告。
  ㈡洗錢防制法第18條規定：「犯第14條之罪，其所移轉、變更
    、掩飾、隱匿、收受、取得、持有、使用之財物或財產上利
    益，沒收之；犯第15條之罪，其所收受、持有、使用之財物
    或財產上利益，亦同（第1項）。以集團性或常習性方式犯
    第14條或第15條之罪，有事實足以證明行為人所得支配之前
    項規定以外之財物或財產上利益，係取自其他違法行為所得
    者，沒收之（第2項）。對於外國政府、機構或國際組織依
    第21條所簽訂之條約或協定或基於互惠原則，請求我國協助
    執行扣押或沒收之案件，如所涉之犯罪行為符合第3 條所列
    之罪，不以在我國偵查或審判中者為限（第3項）。」關於
    犯罪行為人犯洗錢防制法第14條之罪，其所掩飾之財物本身
    僅為洗錢之標的，難認係供洗錢所用之物，為本案洗錢犯罪
    構成要件事實前提，乃本罪之關聯客體，故洗錢行為之標的
    ，除非屬於前置犯罪之不法所得，自非本案洗錢犯罪之工具
    及產物，亦非洗錢犯罪所得，尤非違禁物，尚無從依刑法沒
    收規定予以宣告沒收，自應依洗錢防制法第18條第1 項前段
    規定予以宣告沒收。此規定係採義務沒收主義，祇要合於前
    述規定，法院即應為相關沒收之諭知，然該洗錢行為之標的
    是否限於行為人者始得宣告沒收，法無明文，是倘法條並未
    規定「不問屬於犯罪行為人與否均沒收」時，自仍以屬於被
    告所有者為限，始應予沒收。本案被告所提領之款項，業經
    上繳詐騙集團，已非被告所有，又不在其實際掌控中，被告
    對之並無所有權及事實上管領權，依法自無從對其加以宣告
    沒收，附此說明。
四、退併辦部分：
　㈠臺灣士林地方檢察署110年度偵字第10517號、臺灣臺北地方
    檢察署109年度偵字第24038號併辦意旨略以：被告與真實姓
    名、年籍均不詳之詐欺集團成員，共同意圖為自己不法之所
    有，基於三人以上共同詐欺及洗錢之犯意聯絡，於109年5月
    4日，由被告提供其中國信託帳戶，供不詳詐欺集團成員組
    成之詐欺集團成員使用，致壬○○、甲○○遭詐欺集團以「假投
    資真詐騙」方式行騙，壬○○因此於109年5月4日上午10時52
    分許匯款45萬元至被告中國信託帳戶，甲○○則因此於同日晚
    間10時26分、10時28分、翌日即109年5月5日晚間10時27分
    、10時29分許，轉帳5萬元（共4筆）至被告中國信託帳戶，
    被告再接續於109年5月4日中午12時2分許至109年5月5日清
    晨提領多筆款項，得款後再交予某詐欺集團成員，隱匿特定
    犯罪所得之來源及去向。因認被告前揭所為，係犯刑法第33
    9條第1項第2款三人以上共同詐欺取財罪、洗錢防制法第14
    條洗錢罪，且與本案被告犯行屬同一案件，以此為由而移送
    併辦等語。
  ㈡詐欺罪係侵害個人財產法益之犯罪，其罪數之計算，以被害
    人數、被害次數之多寡，決定其犯罪之罪數。洗錢防制法透
    過防制洗錢行為，促進金流透明，得以查緝財產犯罪被害人
    遭騙金錢之流向，而兼及個人財產法益之保護，從而，洗錢
    防制法第14條第1項洗錢罪之罪數計算，亦應以被害人人數
    為斷，業已說明如前。
　㈢經查，告訴人壬○○、甲○○受詐騙及匯款部分之事實，並不在
    原起訴範圍內，是其等受騙部分之犯罪事實既未經起訴或追
    加起訴，又因加重詐欺取財、洗錢罪均以被害人數計算罪數
    ，則難認此移送併辦部分與本案前揭認定有罪部分有實質上
    或裁判上一罪之關係。準此，上開併辦部分即非本院所得審
    判，爰分別退由臺灣士林地方檢察署、臺灣臺北地方檢察署
    檢察官另為適法之處置。
據上論斷，應依刑事訴訟法第299條第1項前段，組織犯罪防制條
例第3條第1項後段、洗錢防制法第14條第1項，刑法第11條、第2
8條、第339條之4第1項第2款、第55條、第51條第5款，刑法施行
法第1條之1第1 項，判決如主文。
本案經檢察官癸○○提起公訴，檢察官郭千瑄追加起訴，檢察官林
聰良到庭執行職務。
中    華    民    國  110     年    11    月    11    日
                  刑事第七庭審判長法  官  蘇昌澤
                                  法  官  陳孟皇
                                  法  官  李昭然
以上正本係照原本作成。　　　　　　　　　　　　　　　　　
如不服本判決應於收受送達後20日內向本院提出上訴書狀，並應
敘述具體理由。其未敘述上訴理由者，應於上訴期間屆滿後20日
內向本院補提理由書（均須按他造當事人之人數附繕本）「切勿
逕送上級法院」。 
                                  書記官  程翠璇
中　　華　　民　　國　　110 　年　　11　　月　　15　　日
附錄本案所犯法條全文：
組織犯罪防制條例第3條
發起、主持、操縱或指揮犯罪組織者，處3年以上10年以下有期
徒刑，得併科新臺幣1億元以下罰金；參與者，處6月以上5年以
下有期徒刑，得併科新臺幣1,000萬元以下罰金。但參與情節輕
微者，得減輕或免除其刑。
具公務員或經選舉產生之公職人員之身分，犯前項之罪者，加重
其刑至2分之1。
犯第1項之罪者，應於刑之執行前，令入勞動場所，強制工作，
其期間為三年。
前項之強制工作，準用刑法第90條第2項但書、第3項及第98條第
2項、第3項規定。
以言語、舉動、文字或其他方法，明示或暗示其為犯罪組織之成
員，或與犯罪組織或其成員有關聯，而要求他人為下列行為之一
者，處3年以下有期徒刑，得併科新臺幣300萬元以下罰金：
一、出售財產、商業組織之出資或股份或放棄經營權。
二、配合辦理都市更新重建之處理程序。
三、購買商品或支付勞務報酬。
四、履行債務或接受債務協商之內容。
前項犯罪組織，不以現存者為必要。
以第5項之行為，使人行無義務之事或妨害其行使權利者，亦同
。
第5項、第7項之未遂犯罰之。

刑法第339條之4
犯第339條詐欺罪而有下列情形之一者，處1年以上7年以下有期
徒刑，得併科100萬元以下罰金：
一、冒用政府機關或公務員名義犯之。
二、三人以上共同犯之。
三、以廣播電視、電子通訊、網際網路或其他媒體等傳播工具，
    對公眾散布而犯之。
前項之未遂犯罰之。

洗錢防制法第14條
有2條各款所列洗錢行為者，處7年以下有期徒刑，併科新臺幣50
0萬元以下罰金。
前項之未遂犯罰之。
前2項情形，不得科以超過其特定犯罪所定最重本刑之刑。
附表一：
編號 告訴人      詐欺方法 匯款時間 匯款地點或匯款方法   匯款金額（新臺幣） 1 戊○○ 本案詐欺集團某不詳成年成員，以「Zona」之暱稱，於109年4月21日某時許，透過LINE通訊軟體結識戊○○後，邀請戊○○進入LINE群組「大數法則」，再由本案詐欺集團某不詳成年成員，以「CHEN YE」之暱稱，於群組內佯稱依其指示投資操作可獲利云云，致戊○○陷於錯誤，匯款至詐欺集團指示之被告中國信託帳戶內。 109年5月4日上午11時25分許 利用網路銀行轉帳匯款 5萬元。 2 丁○○ 本案詐欺集團某不詳成年成員，以「李多多」之暱稱，於109年4月29日某時許，透過MeetMe交友軟體結識丁○○後，先詢問丁○○有無投資意願，於丁○○表示有投資意願後，再以LINE通訊軟體傳送「HK-登錄」投資網站及LINE暱稱「恆生國際客服專線」之聯絡人資料予丁○○，表示可依該「恆生國際客服專線」指示，由該網站投資獲利云云，致丁○○陷於錯誤，依「恆生國際客服專線」指示，匯款至被告中國信託帳戶內。 109年5月4日下午4時55分許 利用網路銀行轉帳匯款 9,900元。    109年5月4日晚間8時32分許 利用網路銀行轉帳匯款 1萬9,800元。 3 乙○○ 本案詐欺集團某不詳成年成員，以「雪盈」之暱稱，於109年5月4日某時許，透過0MI交友軟體結識乙○○後，再以LINE通訊軟體向乙○○可依其指示，至「捷凱資金託管網站」上投資外匯獲利云云，致乙○○陷於錯誤，依「雪盈」指示，匯款至被告中國信託帳戶內。 109年5月4日下午4時57分許 透過網路銀行轉帳存款 1萬元。 4 辛○○ 本案詐欺集團某不詳成年成員，以LINE暱稱「hy1008」，於109年5月2日前某時許，向辛○○佯稱可透過「好運來」APP應用程式刷單賺錢云云，致辛○○陷於錯誤，匯款至被告中國信託帳戶內。 109年5月4日下午2時許 利用網路銀行轉帳匯款 1萬元。 

附表二：
編號 提領/轉帳時間 提領/轉帳地點 提領/轉帳方式 提領/轉帳金額  （新臺幣） 提領/轉帳後款項上繳方式 1 109年5月4日中午12時2分 新北市○○區○○路000號之中國信託銀行板和分行 臨櫃現金提款 102萬5,000元 提領後旋即交付陪同庚○○於右列時間、地點共同提領右列款項之本案詐欺集團不詳成年成員 2 109年5月4日下午1時47分 新北市○○區○○路0段000號之中國信託銀行樹林分行 臨櫃現金提款 65萬1,000元  3 109年5月4日下午3時53分許 新北市○○區○○路0段00號之中國信託銀行金城分行 臨櫃現金提款 22萬元。  4 109年5月4日下午4時54分許 新北市○○區○○路0段000號之統一超商成旺門市 於自動櫃員機以金融卡提領 3萬3,000元  5 109年5月4日下午4時54分許 新北市○○區○○路0段000號之統一超商成旺門市 於自動櫃員機以金融卡提領 1萬元  6 109年5月4日下午4時54分許 新北市○○區○○路0段000號之統一超商成旺門市 於自動櫃員機以金融卡提領 1萬元  7 109年5月4日下午5時18分許 不詳地點 將庚○○中國信託帳戶內款項轉匯至庚○○街口支付帳戶內 1,985元 庚○○連同附表二編號9、10款項，一同於109年5月5日上午7時58分許，自其街口支付帳戶內轉出4萬9,000元至庚○○女友己○○街口支付帳戶內，再旋由庚○○自己○○街口支付帳戶內將款項提領後交付本案詐欺集團不詳成年成員。 8 109年5月5日凌晨3時49分許 庚○○住處 將庚○○中國信託帳戶內款項轉匯至庚○○當時女友己○○之銀行帳戶內 5萬元 庚○○自己○○銀行帳戶內提出右列款項後，轉交本案詐欺集團不詳成年成員。 9 109年5月5日凌晨3時49分許 庚○○住處 將庚○○中國信託帳戶內款項轉匯至庚○○當時女友己○○之銀行帳戶內 5萬元 庚○○自己○○銀行帳戶內提出右列款項後，轉交本案詐欺集團不詳成年成員。 10 109年5月5日凌晨3時53分許 庚○○住處 將庚○○中國信託帳戶內款項轉匯至庚○○街口支付帳戶內 2萬元 庚○○連同附表二編號7款項，一同於109年5月5日上午7時58分許，自其街口支付帳戶內轉出4萬9,000元至庚○○女友己○○街口支付帳戶內，再旋由庚○○自己○○街口支付帳戶內將款項提領後交付本案詐欺集團不詳成年成員。 11 109年5月5日上午7時53分許 庚○○住處 將庚○○中國信託帳戶內款項轉匯至庚○○街口支付帳戶內 2萬2,000元  12 109年5月5日上午8時20分許 庚○○住處 將庚○○中國信託帳戶內款項轉匯至庚○○街口支付帳戶內 4萬9,000元 庚○○於109年5月5日上午8時20分許，自其街口支付帳戶內轉出4萬9,000元至庚○○女友己○○街口支付帳戶內，再旋由庚○○自己○○街口支付帳戶內將款項提領後交付本案詐欺集團不詳成年成員。 13 109年5月8日凌晨2時47分許 庚○○住處 將庚○○中國信託帳戶內款項轉匯至庚○○街口支付帳戶內 4萬9,000元 庚○○自其街口支付帳戶內轉出4萬9,000元至庚○○女友己○○街口支付帳戶內，再旋由庚○○自己○○街口支付帳戶內將款項提領後交付本案詐欺集團不詳成年成員。 14 109年5月8日凌晨2時49分許 庚○○住處 將庚○○中國信託帳戶內款項轉匯至庚○○街口支付帳戶內 1萬1,000元 庚○○自其街口支付帳戶內陸續轉出款項至本案詐欺集團不詳成年成員指定之帳戶內。 

附表三：
編號 犯罪事實 罪名及宣告刑  一 如附表一編號1部分。 庚○○犯三人以上共同詐欺取財罪，處有期徒刑壹年貳月。 二 如附表一編號2部分。 庚○○犯三人以上共同詐欺取財罪，處有期徒刑壹年。 三 如附表一編號3部分。 庚○○犯三人以上共同詐欺取財罪，處有期徒刑壹年壹月。 四 如附表一編號四部分。 庚○○犯三人以上共同詐欺取財罪，處有期徒刑壹年壹月。